臺灣臺中地方法院刑事判決　　　　　　　96年度易字第3763號
公　訴　人　臺灣臺中地方法院檢察署檢察官
被　　　告　甲○○
　　　　　　　　　　（現於臺灣臺中看守所羈押中）
上列被告因詐欺案件，經檢察官提起公訴（九十六年度偵緝字第
一七一四、一七一五、一七三三號），及移送併辦（九十六年度
偵字第二一九六二號），經被告於準備程序中就被訴事實為有罪
之陳述，受命法官於聽取當事人之意見後，由本院合議庭裁定由
受命法官以簡式審判程序判決如下：
    主  文
甲○○幫助意圖為自己不法之所有，以詐術使人將本人之物交付
，處有期徒刑陸月，如易科罰金，以新臺幣壹仟元折算壹日，減
為有期徒刑月，如易科罰金，以新臺幣壹仟元折算壹日。
    犯罪事實
一、甲○○明知行動電話門號係與他人聯絡之工具、金融帳戶之
    存摺及提款卡係供自己使用之重要理財工具，關係個人財產
    、信用之表徵，並可預見一般人取得他人金融帳戶或收取他
    人行動電話門號預付卡使用常與財產犯罪密切相關，且取得
    他人存摺、行動電話門號預付卡之目的在於掩飾犯罪所得之
    財物或財產上利益不易遭人追查，又對於提供帳戶、行動電
    話門號預付卡雖無引發他人萌生犯罪之確信，但仍以縱若有
    人持以犯罪，亦無違反其本意之幫助犯意，於九十五年十二
    月二十日，在臺中市○○路上某公園內，將其所有之新竹國
    際商業銀行大里分行帳戶（帳號：00000000000
    號）之存摺、提款卡、密碼，及臺灣大哥大股份有限公司門
    號0000000000號行動電話預付卡，各以新臺幣（
    下同）四百元、五百元之代價，出賣予真實姓名年籍不詳成
    年男子，以此方式幫助他人犯罪。未幾，上開帳戶、提款卡
    、密碼、行動電話預付卡等物，便由不詳成年人等使用，而
    渠等基於意圖為自己不法所有之犯意聯絡，為下列詐欺行為
    ：
  (一)於九十五年十二月十四日上午十時許，推由其中一人撥打電
    話予劉林秋菊，自稱「陳靜慧」，並謊稱其中獎八十八萬元
    ，惟須先匯稅金八萬元方能領獎云云，又於同年月十五日，
    由另一人自稱「柳主任」，訛稱要入會才能領獎金云云，致
    劉林秋菊陷於錯誤，於同年月二十一日，到高雄市○○區○
    ○路本揚郵局，匯款五十二萬元至甲○○上開新竹國際商業
    銀行大里分行帳戶內，事後即遭其中一人領出。嗣因劉林秋
    菊之子發覺有異而報警處理，經警依上開帳戶資料，循線查
    獲甲○○。
  (二)於九十六年一月八日，推由其中一人撥打電話予林玉山，謊
    稱其中獎一百萬元，惟須先匯稅金七萬五千元方能領獎云云
    ，致林玉山陷於錯誤，於同年月十一日下午一時許，到臺南
    縣仁德鄉○○路○段一一三六號仁德農會，匯款七萬五千元
    至甲○○上開新竹國際商業銀行大里分行帳戶內，事後即遭
    其中一人領出。嗣因林玉山發覺有異而報警處理，經警依上
    開帳戶資料，循線查獲甲○○。
  (三)於九十六年一月十一日，推由其中一人撥打電話予陳管秀足
    ，自稱「楊美琳」，並謊稱其中獎八十八萬元，惟須先匯稅
    金律師費用方能領獎云云，致陳管秀足陷於錯誤，於同日上
    午十一時五十分許，到高雄縣旗山鎮第一銀行，匯款六萬二
    千五百元至甲○○上開新竹國際商業銀行大里分行帳戶內，
    事後即遭其中一人領出。嗣因陳管秀足發覺有異而報警處理
    ，經警依上開帳戶資料，循線查獲甲○○。
  (四)於九十六年四月二十日晚間七時三十六分許，推由其中一人
    以上開行動電話門號撥予陳品豪，先自稱係先前網拍之賣家
    「高主任」，再佯稱當初匯款轉帳疑似用到郵局分期付款項
    目，每月將被多扣三百元，須至郵局提款機做取消分期付款
    云云，致陳品豪陷於錯誤，於同日晚間八時三十五分許，依
    其指示至臺北縣新莊市○○○段一五號新莊丹鳳郵局操作提
    款機，因而誤將帳戶內之八千一百十八元轉匯至許博鈞（由
    檢察官另案偵辦）所有之上海商業儲蓄銀行高雄前金分行帳
    戶內（帳號：0000000000000000000號
    ）。嗣經陳品豪發覺有異始知受騙而報警處理，方依上開手
    機門號循線查知上情。
二、案經臺中市警察局第五分局、臺中縣警察局豐原分局、臺中
    縣警察局霧峰分局報請臺灣臺中地方法院檢察署檢察官偵查
    起訴，及高雄市政府警察局新興分局報請臺灣高雄地方法院
    檢察署呈請臺灣高等法院檢察署令轉臺灣臺中地方法院檢察
    署檢察官移送併辦。
    理  由
一、上揭事實，業據被告甲○○於本院審理時坦承不諱，核與被
    害人劉林秋菊、林玉山、陳管秀足、陳品豪於警詢時指述遭
    不詳成年人等詐騙等情相符，並有新竹國際商業銀行大里分
    行九十六年二月八日竹商銀大里字第○九六○○○四八號函
    附之開戶資料影本、對帳單各一份，郵政跨行匯款申請書影
    本、中區農會電腦共用中心匯款委託書、第一商業銀行匯款
    申請書回條影本各一張，及許博鈞所有之前述上海商業儲蓄
    銀行高雄前金分行帳戶開戶資料影本、臨時對帳單、中華郵
    政公司自動櫃員機儲戶交易明細表影本、臺灣大哥大查詢資
    料、臺灣大哥大門號0000000000號預付卡申請書
    影本各一份在卷可稽，足見被告自白與事實相符；況按刑法
    上之故意，可分為直接故意與不確定故意（間接故意），所
    謂「不確定故意」，係指行為人對於構成犯罪之事實，預見
    其發生而其發生並不違背其本意者，刑法第十三條第二項定
    有明文，又衡諸常情，一般國人向金融機構開設帳戶或向電
    話公司申請門號易付卡，並無任何法令限制，若係正當用途
    ，大可光明正大，自行申請供己使用，何必向他人收購？再
    者，金融帳戶之用途係用以存款，而存摺、提款卡、密碼、
    印章等均係個人重要之物件，並具有一定金融交易目的及識
    別意義，而行動電話門號係供已聯絡之重要工具，一旦有人
    使用他人帳戶或行動電話易付卡供作不明使用，依一般認知
    ，必是隱身幕後之使用人欲利用人頭帳戶或行動電話易付卡
    掩飾其犯罪所得財物或財產上利益免於遭人追查，自極易於
    令人有與不法犯罪目的相關之合理懷疑，是被告對於他人利
    用上開存摺、提款卡、密碼、行動電話易付卡作為犯詐欺取
    財罪之出入帳戶及聯絡電話等情，能預見其發生且其發生不
    違背其本意，其有幫助不詳人等利用上開帳戶、行動電話易
    付卡犯詐欺罪之不確定故意，允無疑義，本案事證明確，被
    告犯行洵堪認定，應依法論科。
二、被告基於幫助詐欺之不確定故意，出賣上開銀行存摺、提款
    卡、密碼、行動電話易付卡，並供不詳人等使用，作為詐欺
    所用之出入帳戶及聯絡電話，幫助不詳人等取得詐欺被害人
    款項之行為，核其所為，係犯刑法第三十條第一項、第三百
    三十九條第一項詐欺取財罪之幫助犯。前揭不詳人等就詐欺
    取財犯行，有犯意聯絡及行為分擔，為共同正犯，惟幫助犯
    係從犯，從屬正犯而成立，刑法上既無「共同幫助」之情，
    當亦無「幫助共同」之可言（司法院廳刑一字第一一○四
    號函亦同此見解），是本案被告幫助他人犯共同詐欺取財罪
    ，為從犯，爰依刑法第三十條第二項減輕其刑。被告以一幫
    助行為，同時侵害多數被害人之財產法益，並觸犯數幫助詐
    欺取財罪名，為同種想像競合犯，應依刑法第五十五條規定
    ，從一罪處斷；公訴人雖未就被告出賣上開行動電話門號易
    付卡部分為起訴，惟此部分與已起訴部分，有想像競合之裁
    判上一罪之關係，為起訴效力所及，本院自得一併審理，附
    此敘明。爰審酌被告因一時未予深慮致犯此罪行，惟其所為
    嚴重擾亂金融交易秩序及阻礙國家偵查追緝之行使，暨其智
    識、犯罪目的、手段、犯罪所生危害，及犯後坦承犯行，態
    度尚可等一切情狀，量處如主文所示之刑，並諭知易科罰金
    之折算標準，以示懲儆。
三、被告行為後，中華民國九十六年罪犯減刑條例於九十六年七
    月四日公布，於同年月十六日施行，查被告本件犯行係在九
    十六年四月二十四日以前，且非中華民國九十六年罪犯減刑
    條例第三條所示不得減刑之罪，又被告雖於中華民國九十六
    年罪犯減刑條例九十六年七月十六日施行前之九十六年五月
    三十一日經臺灣臺中地方法院檢察署通緝，並於同年六月二
    日緝獲到案，復於九十六年十月二十六日經本院通緝，並於
    同年十月三十日緝獲到案，然均非該條例第五條不得減刑之
    情況，爰依中華民國九十六年罪犯減刑條例第二條第一項第
    三款，減其刑期二分之一；另被告所犯刑法第三十條、第三
    百三十九條第一項幫助詐欺罪，為最重本刑五年以下有期徒
    刑之罪，其所宣告之刑經本院依中華民國九十六年罪犯減刑
    條例第二條第一項第三款，減其刑期二分之一後，仍為有期
    徒刑六個月以下之刑度，爰依中華民國九十六年罪犯減刑條
    例第九條，併諭知易科罰金之折算標準。
據上論斷，應依刑事訴訟法第二百七十三條之一第一項、第二百
九十九條第一項前段，刑法第三十條第一項、第二項、第三百三
十九條第一項、第四十一條第一項前段、第五十五條，中華民國
九十六年罪犯減刑條例第二條第一項第三款、第七條、第九條，
刑法施行法第一條之一第一項、第二項前段，判決如主文。
中　　華　　民　　國　　96　　年　　12　　月　　28　　日
                  刑事第十三庭  法  官  黃裕仁
上正本證明與原本無異。
如不服本判決，應於收送達後十日內向本院提出上訴書狀（應敘
述具體理由並附繕本）。
上訴書狀如未敘述理由，應於上訴期間屆滿後二十日內補提理由
書於本院。
                                書記官  王嘉仁
中　　華　　民　　國　　96　　年　　12　　月　　28　　日
附錄論罪科刑法條
刑法第三百三十九條第一項
意圖為自己或第三人不法之所有，以詐術使人將本人或第三人之
物交付者，處五年以下有期徒刑、拘役或科或併科一千元以下罰
金。
